【裁判字號】    96,上易,3028
【裁判日期】    970318
【裁判案由】    詐欺
【裁判全文】
臺灣高等法院刑事判決                96年度上易字第3028號
上  訴  人  臺灣臺北地方法院檢察署檢察官
上  訴  人
即  被  告  甲○○
                    （現於臺灣臺北看守所羈押中）
選任辯護人  李韶生律師
上  訴  人
即  被  告  乙○○
選任辯護人  張世興律師
上列上訴人因被告等詐欺案件，不服臺灣臺北地方法院96年度易
字第2249號，中華民國96年11月28日第一審判決（起訴案號：臺
灣臺北地方法院檢察署96年度偵字第14167、16739號），提起上
訴，本院判決如下：
    主  文
上訴駁回。
    事實及理由
一、本案經本院審理結果，認第一審以：(一)有罪部分：上訴人即
    被告甲○○係共同犯刑法第339條第1項之詐欺取財罪，判處
    有期徒刑3年；上訴人即被告乙○○係幫助犯刑法第339條第
    1項之詐欺取財罪，且其先後3次幫助詐欺犯行間，犯意各別
    ，應分論併罰，各判處有期徒刑3月，合併定應執行刑6月，
    並諭知如易科罰金，均以新台幣1,000元折算1日之折算標準
    。(二)無罪部分：被告甲○○、乙○○被訴冒充公務員行使職
    權，不能證明，乃諭知均無罪之判決。經核其認事、用法，
    俱無違誤，量刑（有罪部分）亦屬適當，均應予維持，並引
    用第一審判決書記載之事實、證據及理由（如附件）。
二、本件上訴意旨略以：
  (一)檢察官：被告甲○○協助轉接電話詐欺犯行，不符「接續犯
    要件，原判決適用法則不當。又本件共犯有冒充檢察官、法
    官、警察、公務員、金管會、健保局等公務員身分，犯行包
    括傳票、進行調查、凍結帳戶、限制出境等事項，皆屬公務
    員依法得行使之職權，原判決認非屬該等公務員職務之執行
    ，亦有未合。
  (二)被告甲○○：伊應徵工作時係因為缺錢，當時「阿六仔」等
    人沒有跟伊說要詐騙，但伊知道時已經出事了云云。
  (三)被告乙○○：伊沒有故意幫助詐欺，當時伊比較缺錢，伊認
    知上易付卡用在房屋仲介怕被追查云云。而被告乙○○之辯
    護人則補充辯護稱：原判決認定被告屬接續犯，成立詐欺取
    財一罪，卻又認被告乙○○三次販賣易付卡行為間犯意各別
    ，應分論併罰之，顯已違背共犯從屬理論云云。
三、經查：
  (一)被告甲○○之工作時間為每日上午九點至下午六點，工作內
    容主要為收受「阿六仔」寄送之易付卡，測試確認可通話後
    ，插入移動式電信平臺雙卡轉接模組，及駕駛前述箱型車四
    處移動，隨時保持電話轉接線路運作暢通等，則其對自己工
    作時間固定，工作內容重複，無須專業知識或特殊技能，亦
    非繁重，何以能按月領取六萬元之高薪，自無絲毫未生疑慮
    之可能。又被告甲○○於本院審理時雖辯稱：「伊應徵工作
    時他們沒有說詐欺，是說節費器」云云（見本院97年2月26
    日審判程序筆錄），惟此與其於原審羈押庭供稱：「他們跟
    我說是賣線路」云云不符，已非可信。且本件依詐騙集團出
    資購車，被告甲○○於原審羈押庭亦供承：「他們說那個車
    子三個月內要賣掉」等語，及高額收購易付卡、支付各項費
    用（轉接器材、薪資等），根本無節費之可能，目的自係為
    透過被告協助轉接電話而行詐騙，且以機動車輛避免查緝，
    被告甲○○豈有誤認之虞。另被告甲○○除保持電話轉接線
    路運作暢通外，另向「奶茶」購買人頭帳戶，向被告乙○○
    購買人頭易付卡，豈有不知「阿六仔」、「安安」等人所為
    係詐騙行為？參以詐騙集團橫行，受害者不計其數之情，屢
    經各類媒體不斷報導，被告甲○○既自承為躲避警方追查，
    而刻意使用他人之門號與「阿六仔」聯絡，且明知「阿六仔
    」所為係違法行為，僅因當時缺錢始受僱等情（原審九十六
    年十月五日準備程序筆錄），足認被告甲○○對「阿六仔」
    、「安安」等人乃詐騙集團成員，及所購買之人頭帳戶、易
    付卡等均係供詐騙被害人之用等情，知之甚稔，所辯乃事後
    卸責之詞，不足採信。
  (二)被告乙○○於警詢、偵查及原審審理時均供稱：伊於網路上
    與甲○○認識，賣過三次易付卡，一次是六張、另外二次各
    二張，每張一千五百元，都在六月，其中有三張係伊自己之
    易付卡（見九十六年度偵字第一四一六七號卷第十三頁、第
    十六頁、第一五○頁）等語，其不僅先後供述相符，對於各
    次出售予被告甲○○之數量亦能明確陳述，甚至將出售六張
    易付卡予被告甲○○後獲取六千元價金之情記載於帳簿上，
    作為自己記帳之用，所言應可採信，被告甲○○向被告乙○
    ○購買易付卡之張數應為十張無訛。又被告甲○○雖於本院
    審理時供稱：「（乙○○的易付卡是你買的嗎？）是的，因
    那是我自己要聯絡用的，並不是機台要用的，機台要用的易
    付卡是阿六仔他們自己負責」云云，然此對照被告甲○○於
    偵查、原審審理時之供述，則表示僅係向被告乙○○購買一
    張易付卡（另二張無效）供其與阿六仔聯絡之用，核與被告
    乙○○始終堅稱分三次賣出十張易付卡予被告甲○○，明顯
    差異甚大。而參酌被告甲○○稱伊使用網路而與阿六仔等人
    接頭（見九十六年度偵字第一四一六七號卷第一四六頁）、
    及始終無法指出「阿六仔」、「安安」等人聯絡電話等，顯
    見被告甲○○乃係被動受話而受其指揮，即無需繳納各次行
    動電話通話費（按通常電話費係由發話方繳納），亦根本無
    庸使用大量易付卡，且以其受雇一個月六萬元，當亦不願支
    付高額收購十張易付卡之費用，故被告甲○○前稱僅向被告
    乙○○購買一張易付卡，以供其與阿六仔聯絡之用云云，應
    係為掩飾其除協助「阿六仔」轉接電話及以機動車輛避免查
    緝外，更有協助「阿六仔」購買人頭易付卡之事實，不足為
    被告乙○○有利之認定。又參以一般民眾申請易付卡僅需預
    先支付三百元額度，即可輕易申辦，且可同時申請多張易付
    卡，並無任何特殊之限制，此乃眾所週知之事實，依一般人
    之社會生活經驗，倘陌生人不以自己名義申請易付卡，卻以
    高價大量收購，衡情應對於該帳戶之是否合法使用乙節當有
    合理之懷疑。被告乙○○於原審審理時既自承易付卡之市價
    僅約三百元，且主觀上已認被告甲○○購買易付卡並非用於
    合法用途，因暑假缺錢才出售（見原審九十六年十月三十一
    日審判筆錄第十六頁至第十八頁），參以詐騙集團橫行，受
    害者不計其數之情，屢經各類媒體不斷報導，被告乙○○對
    於被告甲○○願意以每張一千五百元之高價連續收購十張易
    付卡之行為，應足以預見被告甲○○購買易付卡係作為詐騙
    被害人之工具，而不違反其本意，其主觀上確有幫助該詐欺
    集團遂行詐欺犯行之不確定故意無訛。是被告乙○○上開所
    辯：伊沒有故意幫助詐欺云云，亦不足採。
  (三)被告甲○○參與本件詐欺犯罪之過程，乃於九十六年六月間
    至七月十日遭查獲為止，除例假日休息外，其餘時間均固定
    於每日上午九點至下午六點前往同一地點啟動轉接模組確認
    電話轉接線路暢通後，駕駛該廂型車四處移動，並隨時更換
    易付卡，保持電話轉接線路運作暢通之舉止，可認犯罪時間
    密接、行為一致，獨立性弱，屬接續犯，於法律評價上應成
    立一罪（原判決漏載被告甲○○以一接續行為，侵害原判決
    附表一所示被害人等21人之財產法益，為想像競合犯，應依
    刑法第55條規定，從一重詐欺取財罪處斷）。惟被告乙○○
    則係應詐騙集團需求而先後三次提供人頭易付卡，以供詐騙
    集團對原判決附表一所示被害人等21人詐欺取財，其犯意源
    於詐騙集團各次需求而引發，則先後三次販賣易付卡行為，
    自屬犯意各別，應分論併罰。
  (四)本件共犯雖有冒充檢察官等公務員身分行騙，然其口中訛詐
    行為究非屬公務員職務之執行（例如：以假傳票傳訊被害人
    、假公文凍結帳戶等），是原審因認被告二人被訴冒充公務
    員行使職權，不能證明，而諭知其等均無罪之判決，於法並
    無違誤。
四、綜上所述，檢察官及被告二人之上訴，均為無理由，應予駁
    回。
五、據上論斷，應依刑事訴訟法第373條、第368條，判決如主文
    。
本案經檢察官許美女到庭執行職務。
中    華    民    國    97    年    3     月    18    日
                  刑事第五庭審判長法  官  吳  敦
                                  法  官  張傳栗
                                  法  官  陳春秋
以上正本證明與原本無異。
不得上訴。
                                  書記官  李家敏
中    華    民    國    97    年    3     月    18    日
附錄：本案論罪科刑法條全文
刑法第339條第1項
意圖為自己或第三人不法之所有，以詐術使人將本人或第三人之
物交付者，處五年以下有期徒刑、拘役或科、或併科一千元以下
罰金。


司法院資訊處製作；財團法人民間司法改革基金會備份。
